臺灣臺中地方法院刑事判決　
110年度易更一字第6號
公  訴  人  臺灣臺中地方檢察署檢察官
被      告  黃明淏


上列被告因違反毒品危害防制條例案件，經檢察官提起公訴（10
9年度毒偵字第1003號），本院於民國110年5月20日以109年度易
字第1456號判決，檢察官上訴後，經臺灣高等法院臺中分院於11
0年10月6日以110年度上易字第672號判決撤銷發回，本院判決如
下：
    主    文
丙○○施用第二級毒品，累犯，免刑。
    犯罪事實
一、丙○○明知甲基安非他命為毒品危害防制條例第2條第2項第2
    款列管之第二級毒品，不得非法持有、施用，竟基於施用第
    二級毒品甲基安非他命之犯意，於民國109年2月25日晚上6
    時許，在其真實姓名及年籍均不詳之友人綽號「阿仁」位於
    臺中市中區中華路之住處，以將甲基安非他命置於玻璃球內
    燒烤產生煙霧而吸食之方式，施用第二級毒品甲基安非他命
    1次。嗣109年2月29日，為警持臺灣臺中地方檢察署檢察官
    強制到場（強制採驗尿液）許可書至丙○○位於臺中市太平區
    住處，帶同丙○○回警局，復經其同意採集其尿液送驗，結果
    呈安非他命、甲基安非他命陽性反應，因而查悉上情。
二、案經臺中市政府警察局太平分局報告臺灣臺中地方檢察署檢
    察官偵查起訴。
    理    由
一、證據能力
  ㈠以下本案所引用被告以外之人於審判外之言詞或書面陳述，
    均經本院於審判時當庭直接提示而為合法調查，檢察官、被
    告丙○○均同意作為證據（見本院易更一卷第84頁），本院審
    酌前開證據作成或取得狀況，均無非法或不當取證之情事，
    亦無顯不可信情況，故認為適當而均得作為證據。是前開證
    據，依刑事訴訟法第159 條之5 規定，均具有證據能力。
  ㈡除法律另有規定外，實施刑事訴訟程序之公務員因違背法定
    程序取得之證據，其有無證據能力之認定，應審酌人權保障
    及公共利益之均衡維護，刑事訴訟法第158條之4定有明文。
    本案所引用之非供述證據，並無證據證明係實施刑事訴訟程
    序之公務員違背法定程序所取得，且檢察官、被告均未表示
    無證據能力，自應認均具有證據能力。
二、認定犯罪事實所憑證據及理由
　　上揭犯罪事實，業經被告於警詢、偵查及本院審理時，均坦
    承不諱（見毒偵卷第40至42、69至70頁、本院易更一字卷第
    87），其為警採集之尿液送驗後，結果呈安非他命、甲基安
    非他命之陽性反應等情，有臺灣臺中地方檢察署檢察官強制
    到場（強制採驗尿液）許可書、勘察採證同意書、中山醫藥
    大學附設醫院檢驗科藥物檢測中心尿液檢驗報告、臺中市政
    府警察局太平分局代號與真實姓名對照表各1份在卷可稽（
    見毒偵卷第43、45、47、49頁），足認被告之自白與上開事
    證相符，堪以採信。本案事證明確，被告犯行堪以認定，應
    依法論科。
三、論罪科刑部分
  ㈠查甲基安非他命為毒品危害防制條例第2條第2項第2款所明定
    之第二級毒品，均不得非法持有、施用。核被告所為，係犯
    毒品危害防制條例第10條第2 項之施用第二級毒品罪。被告
    為供施用而持有第二級毒品甲基安非他命，其持有第二級毒
    品之低度行為，為施用第二級毒品之高度行為所吸收，不另
    論罪。
  ㈡被告前因違反毒品危害防制條例案件，經本院107年度中簡字
    第1176號判決判處有期徒刑4月確定，經移送入監執行再易
    科罰金，於108年9月19日因徒刑易科罰金執行完畢出監等情
    ，有臺灣高等法院被告前案紀錄表1份在卷可稽（見本院易
    更一卷第13至31頁），其於上開有期徒刑執行完畢後5 年內
    故意再犯本案有期徒刑以上之罪，為累犯。
  ㈢經查：
　⒈毒品危害防制條例第20條第3項、第23條第2項業於109年1月1
    5日修正公布，同時增訂第35條之1規定，並均於109年7月15
    日施行生效（即於被告行為後施行生效）。修正後同條例第
    35之1條第2款規定：「本條例中華民國108年12月17日修正
    之條文施行前犯第10條之罪之案件，於修正施行後，依下列
    規定處理：…二、審判中之案件，由法院或少年法院（地方
    法院少年法庭）依修正後規定處理；依修正後規定應為不起
    訴處分或不付審理之裁定者，法院或少年法院（地方法院少
    年法庭）應為免刑之判決或不付審理之裁定。」。修正後同
    條例第35之1條第2款顯屬刑法第2條第1項之特別規定，應優
    先適用。是犯第10條之罪者，不論係修正前後，均應依新法
    規定處理。
　⒉按犯第10條之罪者，檢察官應聲請法院裁定，或少年法院（
    地方法院少年法庭）應先裁定，令被告或少年入勒戒處所觀
    察、勒戒，其期間不得逾2 月。依前項規定為觀察、勒戒或
    強制戒治執行完畢釋放後，3 年後再犯第10條之罪者，適用
    前二項之規定。觀察、勒戒或強制戒治執行完畢釋放後，3
    年內再犯第10條之罪者，檢察官或少年法院（地方法院少年
    法庭）應依法追訴或裁定交付審理，毒品危害防制條例第20
    條第1 項、第3 項、第23條第2 項分別定有明文。次按第20
    條第1 項及第23條第2 項之程序，於檢察官先依刑事訴訟法
    第253 條之1 第1 項、第253 條之2 第1 項第4 款至第6 款
    或第8 款規定，為附條件之緩起訴處分時，或於少年法院（
    地方法院少年法庭）認以依少年事件處理法程序處理為適當
    時，不適用之。前項緩起訴處分，經撤銷者，檢察官應繼續
    偵查或起訴，毒品危害防制條例第24條第1 項、第2 項分別
    定有明文。從而，修正後毒品危害防制條例第24條所定之多
    元附條件緩起訴處分，並不限於「附命戒癮治療之緩起訴處
    分（下稱附命緩起訴）」，且撤銷緩起訴處分後，亦應由檢
    察官依法繼續偵查或起訴，與修正前所定之「依法追訴」不
    同，則緩起訴處分之效力與曾受「觀察、勒戒或強制戒治」
    之處遇已無法等同視之。且依最高法院最近所持一致見解，
    祇要本次施用毒品犯行距其最近1 次觀察、勒戒或強制戒治
    執行完畢釋放後，已逾3 年者，即仍有修正後毒品條例第20
    條關於「觀察、勒戒或強制戒治」程序規定之適用；而「附
    命緩起訴」經撤銷，仍應回復原緩起訴處分不存在之狀態，
    由檢察官就該次施用毒品犯行依法為相關處分，均已變更最
    高法院95年度第7 次、97年度第5 次及100 年度第1 次等刑
    事庭會議決議所持見解，使得原先所採的肯定說，於修法後
    在法理上即有斟酌之餘地。又「附命緩起訴」戒癮治療之執
    行，係以社區醫療（機構外醫療體系）處遇替代監禁式治療
    ，使施用毒品者得繼續正常家庭及社會生活，尚非集中於勒
    戒處所，受監所矯正、管理，仍難脫其「收容」或「處罰」
    外觀者，所可比擬，於機構外之戒癮治療難達其成效時，再
    施以機構內之強制處遇，亦屬循序漸進之合理矯正方式。因
    此「附命緩起訴」之被告縱使完成「戒癮治療」，難認得與
    觀察、勒戒或強制戒治「已執行完畢」之情形等同視之。倘
    其施用毒品犯行距最近1 次「觀察、勒戒或強制戒治」執行
    完畢釋放後已逾3年，縱係於完成戒癮治療3年內再犯，仍應
    依修正後毒品條例第20條第1項、第2項規定進行「觀察、勒
    戒或強制戒治」程序，不得逕行起訴（最高法院110 年度台
    上字第2096號判決意旨參照）。
　⒊查被告本案施用第二級毒品案件，經檢察官提起公訴，於109
    年5月27日即毒品危害防制條例109年7月15日修正施行生效
    前繫屬於本院之情，有臺灣臺中地方檢察署109年5月27日中
    檢增慈（攝）109毒偵1003字第1099053012號函及本院收案
    戳章在卷可憑（見本院易字卷第9頁），則本案於毒品危害
    防制條例修正施行生效時，屬審判中之案件，應由本院依修
    正後毒品危害防制條例第20條第3項、第1項、第35條之1第2
    款規定處理。被告未曾因施用毒品案件，經法院裁定送勒戒
    處所觀察、勒戒或強制戒治；於105年間，因施用毒品案件
    經臺灣臺中地方檢察署檢察官以105年度毒偵字第815號、第
    4054、4355號為附命戒癮治療之緩起訴處分確定，惟於完成
    戒癮治療前，上開緩起訴處分均遭撤銷確定；其後並有多次
    因施用毒品案件為法院判處罪刑，有臺灣高等法院被告前案
    紀錄表1份在卷可稽（見本院易更一卷第45至55頁）。從而
    ，被告未曾因施用毒品案件，經法院裁定送勒戒處所觀察、
    勒戒或強制戒治，且無論被告有無完成戒癮治療，上開附命
    戒癮治療之緩起訴，均難認得與觀察、勒戒或強制戒治「已
    執行完畢」之情形等同視之，揆諸上開說明，本案應回歸適
    用觀察、勒戒及強制戒治之規定。
　⒋本院依前揭說明及規定，以109年度易字第1456號裁定被告送
    勒戒處所觀察、勒戒，經移送勒戒處所執行觀察、勒戒後，
    原認有繼續施用毒品之傾向，再經本院以109年度易字第145
    6號裁定被告令入戒治處所強制戒治，其期間為6 個月以上
    ，至無繼續強制戒治之必要為止，但最長不得逾1年，被告
    於110年2月26日入法務部○○○○○○○○強制戒治；惟被告不服提
    起抗告，經臺灣高等法院臺中分院以110年度抗字第349號裁
    定撤銷上開強制戒治裁定並發回本院；被告於110年4月8日
    釋放出所，復由本院函詢法務部○○○○○○○○以110年3月26日修
    正公布施行「有無繼續施用毒品傾向評估標準紀錄表」及「
    有無繼續施用毒品傾向評估標準評分說明手冊」（下稱評估
    標準），重新評估被告有無繼續施用毒品傾向。經該所依上
    開評估標準計算被告受觀察、勒戒時之有無繼續施用毒品傾
    向之評估分數應為29分，未達60分，已無繼續施用毒品傾向
    ，而無執行強制戒治之必要等情，有臺灣高等法院被告前案
    紀錄表、上開裁定、法務部○○○○○○○○110年4月20日中戒所衛
    字第11010002630號函檢附資料、臺灣高等法院在監在押簡
    表、入出監紀錄表各1份在卷可參（見本院易字卷第17至32
    、65至68、109至110、119至123、129至133、137至138頁）
    。是依毒品危害防制條例第35條之1第2款規定，就被告本案
    施用第二級毒品之行為，自應為免刑之判決。
據上論斷，應依刑事訴訟法第299條第1項但書，毒品危害防制條
例第10條第2項、第35條之1第2款（修正後），刑法第11條、第4
7條第1項，判決如主文。
本案經檢察官甲○○提起公訴，檢察官乙○○到庭執行職務。
中　　華　　民　　國　　110 　年　　12　　月　　22　　日
                  刑事第五庭    法　官  李怡真
以上正本證明與原本無異。
如不服本判決應於收受送達後20日內向本院提出上訴書狀，並應
敘述具體理由；其未敘述上訴理由者，應於上訴期間屆滿後20日
內向本院補提理由書（均須按他造當事人之人數附繕本）「切勿
逕送上級法院」。
　　　　                        書記官  林怡君
中　　華　　民　　國　　110 　年　　12　　月　　23　　日
附錄本案論罪科刑法條全文：
毒品危害防制條例第10條
施用第一級毒品者，處6月以上5年以下有期徒刑。
施用第二級毒品者，處3年以下有期徒刑。